臺灣高等法院刑事裁定
110年度聲字第2527號
聲  請  人  謝諒獲



上列聲請人因誣告案件（本院100年度重上更三字第16號，原審
案號：臺灣臺北地方法院86年度訴字第2437號，起訴案號：臺灣
臺北地方檢察署86年度偵字第24349號），聲請核發錄音光碟等
，本院裁定如下：
    主  文
聲請駁回。
    理  由
一、聲請意旨如聲請書所載（如附件）。
二、關於本院100年度重上更三字第16號部分：
　㈠聲請交付法庭錄音光碟部分：
　⒈按法庭錄音、錄影內容，應保存至裁判確定後2年，始得除去
    。但經判處死刑或無期徒刑確定之案件，其保存期限依檔案
    法之規定。法庭錄音、錄影內容儲於數位媒體者，案件終結
    後由各法院資訊室保管；儲於錄音、錄影帶及其他錄音、錄
    影媒體者，案（事）件終結後由各法院檔案室自行列冊保管
    ，法庭錄音錄影及其利用保存辦法第9條定有明文。
　⒉經查：本件聲請人被訴誣告案件，經本院100年度重上更三字
    第16號判決聲請人無罪，並經最高法院於民國102年9月4日
    以102年度台上字第3577號判決上訴駁回確定，有各該判決
    書在卷可憑。本案聲請人既經判決無罪確定，揆諸上開說明
    ，該案件之法庭錄音應保存至裁判確定後2年，始得除去。
    而本院業已於本案判決確定2年後之104年12月22日銷毀錄音
    ，有本院數位錄音已銷毀案件列印資料及錄音資料查詢結果
    在卷可憑，則聲請人聲請交付本案之法庭錄音光碟部分，自
    無從准許。
　㈡聲請人聲請付與本案卷宗及證物掃描之電子檔（包含筆錄、
    卷宗證物等證據資料）部分：
  ⒈聲請人為保障其知的權利，自應向卷證持有機關，即臺灣臺
    北地方檢察署聲請
　⑴按法院因受理刑事訴訟案件，於職權範圍內作成或取得之各
    種存在於文書、照片等媒介內之訊息，屬政府資訊公開法所
    指之政府資訊。於訴訟進行中，關於訴訟卷宗、證物等之檢
    閱、抄錄或攝影，涉及被告訴訟基本權之保障，被告及其辯
    護人之檢閱，應依刑事訴訟法及其相關規定辦理。於訴訟終
    結、判決確定後，訴訟關係消滅，相關訴訟卷宗、證物等政
    府資訊之檢閱或公開，已與被告訴訟權保障或防禦權之行使
    無關，而與被告法律上利益或保障人民知的權利有關。因現
    行刑事訴訟法就此無相關規定，關於確定刑事案件卷證資訊
    之公開，除其他法令另有規定（如檢察機關律師閱卷要點第
    2點及法院組織法第90條之1）外，應依檔案法或政府資訊公
    開法之規定，向檔案管理機關或政府資訊持有機關申請辦理
    （最高法院106年度台抗字第229號裁定意旨參照）。
  ⑵經查，本案既判決聲請人無罪確定，並經臺灣臺北地方檢察
    署檢察官以無罪報結，則本院對於本案之訴訟關係業已消滅
    ，相關訴訟卷宗、證物亦與訴訟防禦權之行使無關。本案既
    已送臺灣臺北地方檢察署執行，本院即非卷宗檔案之管理或
    持有機關，已無從受理聲請人之聲請。若聲請人為保障其知
    的權利，揆諸前開說明，自應向卷證持有機關，即臺灣臺北
    地方檢察署聲請，聲請人逕向本院聲請付與卷宗證物資料，
    自有未合。
  ⒉關於刑事訴訟法第33條第2項及司法院釋字第762號解釋
　⑴司法院釋字第762號解釋雖提及：「刑事訴訟法第33條第2項
    前段規定無辯護人之被告於審判中得預納費用請求付與卷內
    筆錄之影本，未賦予有辯護人之被告直接獲知卷證資訊之權
    利，且未賦予被告得請求付與卷內筆錄以外之卷宗及證物影
    本之權利，妨害被告防禦權之有效行使，於此範圍內，與憲
    法第16條保障訴訟權之正當法律程序原則意旨不符。有關機
    關應於本解釋公布之日起1年內，依本解釋意旨妥為修正。
    逾期未完成修正者，法院應依審判中被告之請求，於其預納
    費用後，付與全部卷宗及證物之影本。」刑事訴訟法第33條
    第2項，依上開解釋意旨而為修正，業經總統於108年6月19
    日修正公布，並將於同年12月19日生效。修正前刑事訴訟法
    第33條第2項規定：「無辯護人之被告於審判中得預納費用
    請求付與卷內筆錄之影本。但筆錄之內容與被告被訴事實無
    關或足以妨害另案之偵查，或涉及當事人或第三人之隱私或
    業務秘密者，法院得限制之。」修正後則規定「被告於審判
    中得預納費用請求付與卷宗及證物之影本。但卷宗及證物之
    內容與被告被訴事實無關或足以妨害另案之偵查，或涉及當
    事人或第三人之隱私或業務秘密者，法院得限制之。」上開
    條文於修正前、修正後，法文皆有「被告於審判中」之用語
    ，可知刑事訴訟法第33條第2項之規定及司法院釋字第762號
    解釋，僅針對繫屬於法院審理之刑事案件，為保障被告訴訟
    防禦權之有效行使，如無刑事訴訟法第33條第2項但書之情
    形，應准許被告獲取卷證資訊者而言。
　⑵本案於本院之訴訟繫屬業已消滅，業如前述，則聲請人已非
    刑事訴訟法第33條第2項規定及司法院釋字第762號解釋所指
    「刑事案件審判中被告」之法律地位，揆諸前揭說明，聲請
    人聲請付與本案卷宗及證物掃描之電子檔，洵屬無據。
　⑶又聲請人係經判決無罪確定，則其自無因本案聲請再審、非
    常上訴等訴訟需求而有請求付與本案卷證資料之情形。
　⑷又依聲請意旨所述，其聲請付與本案卷證資料，係要作為在
    國內外對他人提出民刑事訴訟案件之用。惟聲請人對他人所
    提之其他訴訟案件，聲請人之身分並非被告，聲請人聲請付
    與本案卷證資料，以資作為他案提告之用，亦與刑事訴訟法
    第33條第2 項規定及司法院釋字第762號解釋，旨在保護「
    聲請人於本案為被告身分時之訴訟防禦」目的相違，尚難將
    刑事訴訟法第33條第2項規定及司法院釋字第762號解釋意旨
    予以擴張解釋，據以作為准予付與本案卷證資料之依據。從
    而，聲請人此部分所請，難謂有據。
三、關於87年度律懲字第3號部分：
　　律師懲戒係由律師懲戒委員會進行審議，是相關案卷要係由
    律師懲戒委員會加以保存，從而，聲請人應向持有檔案之律
    師懲戒委員會加以調閱，本院要非卷宗檔案之管理或持有機
    關，無從受理聲請人之聲請。是聲請人向本院聲請調閱關於
    此部分卷宗資料，容有未洽。
四、綜上，本件聲請人聲請交付本案法庭錄音光碟及卷宗證物之
    掃描電子檔，均屬無據，本院無從准許，均應予駁回。
據上論斷，應依刑事訴訟法第220條，裁定如主文。
中　　華　　民　　國　　110 　年　　12　　月　　29　　日
                  刑事第十一庭  審判長法　官  張江澤
                                      法　官  梁志偉
                                      法　官  章曉文
以上正本證明與原本無異。
如不服本裁定，應於收受送達後五日內向本院提出抗告狀。
                                      書記官  賴又瑄
中　　華　　民　　國　　110 　年　　12　　月　　29　　日